【裁判字號】    98,抗,242
【裁判日期】    981102
【裁判案由】    拍賣抵押物
【裁判全文】
臺灣臺中地方法院民事裁定  98年度抗字第242號
抗  告  人  乙○○
相  對  人  台新國際商業銀行股份有限公司
法定代理人  甲○○
上列當事人間拍賣抵押物事件，對於民國98年9月18日本院98年
度司拍字第884號所為裁定，提起抗告，本院合議庭裁定如下：
    主  文
抗告駁回。
抗告程序費用新臺幣壹仟元由抗告人負擔。
    理  由
一、抵押權經設定登記後，債權人因債務屆滿未受清償，依民法
    第873條第1項之規定，即得聲請法院拍賣抵押物，如對於此
    項法律關係有爭執時，亦應由有爭執之人提起訴訟，以求解
    決，不得僅依抗告程序聲明其有爭執，並據為廢棄拍賣裁定
    之理由（參最高法院51年臺抗字第269號判例參照）。易言
    之，聲請法院裁定准許拍賣抵押物，係屬非訟事件，為裁定
    之法院僅就抵押權人所提出之債權憑證、抵押權設定契約書
    、他項權利證明書、不動產登記謄本為形式上之審查，無從
    審酌屬於實體事項之法律關係。其抗告法院亦僅能就形式要
    件是否具備為審查，不得審究抗告人所爭執之實體事項。
二、本件相對人主張：抗告人於民國（下同）90年1月2日以其所
    有如原裁定附表所示不動產設定本金最高限額新台幣（下同
    ）360,000元之抵押權登記，以擔保債務人張秀如對相對人
    所負之信用卡債務。茲因債務人張秀如自90年9月11日即未
    依約繳納本息，依約已喪失期限利益，全部債務視為到期，
    尚欠本金72,117元及利息、違約金未為清償，爰依民法第
    873條第1項規定，聲請拍賣抵押物等語。並提出他項權利證
    明書、抵押權設定契約書、土地及建物登記謄本、信用卡申
    請書及約定書、信用卡電腦消費資料等資料（均影本）為證
    。經原審審查其形式要件業已具備，裁定准許拍賣抵押物，
    即無不合。
三、抗告意旨雖略以：抗告人於90年1月2日以其所有如原裁定附
    表所示不動產設定抵押權予相對人，係因向相對人借款360,
    000元，該借款早已清償完畢，且債務人張秀如所積欠信用
    卡債務非屬本件抵押借款，抗告人亦非連帶保證人，債務人
    張秀如亦非原裁定附表所示不動產之共同所有人，爰依法提
    起抗告云云，並聲明：(1)原裁定廢棄(2)抗告費用由相對人負
    擔。經查，本件抗告人上開抗告意旨縱為屬實，亦核屬實體
    上之爭執，依上開說明，並非本件非訟事件程序得以審究。
    綜上，本件抗告為無理由，應予駁回。
四、據上論結，本件抗告為無理由，依非訟事件法第46條、第21
    條第2項、第24條第1項，民事訴訟法第495條之1第1項、第
    449條第1項、第78條裁定如主文。
中    華    民    國    98    年    11    月    2     日
                  民事第二庭    審判長法  官  王  銘
                                      法  官  吳美蒼
                                      法  官  呂麗玉
正本係照原本作成
如不服本裁定應於送達後10日內向本院提出抗告狀，並繳納抗告
費新臺幣1,000元。
中    華    民    國    98    年    11    月    2     日
                                      書記官  廖春玉


司法院資訊處製作；財團法人民間司法改革基金會備份。
